【裁判字號】    97,消債更,116
【裁判日期】    971002
【裁判案由】    更生事件
【裁判全文】
臺灣花蓮地方法院民事裁定           97年度消債更字第116號
聲  請  人  甲○○
上列當事人因消費者債務清理事件聲請更生，本院裁定如下：
    主  文
聲請駁回。
聲請費用由聲請人負擔。
    理  由
一、按債務人不能清償債務或有不能清償之虞者，得依本條例所
    定更生或清算程序，清理其債務，消費者債務清理條例第3
    條定有明文。又聲請更生或清算不合程式或不備其他要件者
    ，法院應以裁定駁回之，但其情形可以補正者，法院應定期
    間先命補正，復為同條例第8條所明定。
二、聲請意旨略以：聲請人有不能清償債務之情事，前已提出債
    權人清冊，以書面向最大債權金融機構即元大商業銀行請求
    共同協商債務清償方案，惟因雙方對每月還款數額未能達成
    共識，以致協商不成立，且其無擔保或無優先權之債務總額
    未逾新臺幣（下同）1200萬元，復未經法院裁定開始清算程
    序或宣告破產，爰聲請更生等語。
三、經查：
  (一)本件聲請人於前置協商程序中，因最大債權金融機構即元大
    商業銀行所提出之還款方案為「180期、0 %、每月1期，期
    付13,225元」，聲請人方面表示「未能接受顯足以負擔還款
    方案，並告以無法負擔還款條件為由」等情，故協商不成立
    ，有聲請人提出之前置協商不成立通知書、元大商業銀行陳
    報前置協商客戶面談紀錄表可稽。
  (二)聲請人自承：其為郵政退休人員，自民國95年1月16日退休
    後，每月領取之退休金26,000元，除用以維持個人基本生活
    ，及扶養聲請人之子羅炳成在台北之教育費、生活費、房租
    等之開銷外，尚需負擔每月6,130元之房屋貸款等費用，所
    剩無幾云云。惟聲請人退休以前每月薪資53,372元，為聲請
    人所自承，復有95年度綜合所得稅各類所得資料清單可憑聲
    請人95年度綜合所得收入高達728,932元，非顯無清償每月
    13,225元之還款能力。縱使聲請人於協商時之收入減少為每
    月26,000元，然聲請人之資產尚有坐落於花蓮縣花蓮市○○
    段363地號土地1筆 (應有部份10000分之559)及其上建物門
    牌號碼為花蓮市○○○街128號4樓之不動產，而上開不動產
    所有權因買賣而移轉登記為聲請人所有，聲請人並向債權人
    臺灣銀行股份有限公司借款，貸款餘額僅剩659,000元等情
    ，有財團法人金融聯合徵信中心債務清理條例前置協商專用
    債權人清冊附卷可考，聲請人所有之上開不動產，經無擔保
    債權人三信商業銀行聲請強制執行拍賣，鑑定價值合計為1,
    930,000元。聲請人若能妥適處分上開不動產，所得價款縱
    不足以全額清償聲請人之債務總額2,983,841元，但不僅可
    降低其每月應還款之金額，亦毋庸再支出房屋貸款之費用。
    聲請人不思此圖，未將上開不動產處分變現，以減輕其所負
    之債務，尚難逕認為房屋貸款係其每月必須支出之生活費用
    。
  (三)再者，聲請人主張每月須支付聲請人之子羅炳成之教育費及
    生活費合計8,869元，然自聲請人所列之扶養項目觀之，其
    中一項為「大學助學貸款每月利息549元」，可知羅炳成已
    辦理就學貸款，則其就讀大學之學費可由就學貸款以為支應
    ，又羅炳成為滿20歲之成年人，有聲請人提出之戶籍謄本可
    憑，應具有相當之謀生能力，在家庭經濟陷於困頓之際，若
    能藉由課後打工維持生活，則可協助減輕家庭經濟負擔，而
    無反再接受家庭提供扶養費之理。
四、綜上所述，依聲請人財務現況，尚難認有不能清償債務或不
    能清償之虞，其更生之聲請即不符消費者債務清理條例第3
    條所定要件，且上開欠缺又屬無從補正，本件聲請更生，應
    予駁回。
中    華    民    國    97    年    10    月    2    日
                    臺灣花蓮地方法院民事庭
                        法      官  湯文章
以上正本係照原本作成。
本裁定已於97年10月3日公告，如不服本裁定，應於裁定送達後
10 日內，以書狀向本院提出抗告，並繳納抗告費一千元。
中    華    民    國    97    年    10    月     2    日
                        法院書記官  黃倪濱


司法院資訊處製作；財團法人民間司法改革基金會備份。
